臺灣臺中地方法院簡易民事判決
111年度中簡字第3279號
原      告  和泰產物保險股份有限公司

法定代理人  莊瑞德  
訴訟代理人  吳家麟  
被      告  羅苑菻  

上列當事人間侵權行為損害賠償（交通）事件，本院於民國111
年11月22日言詞辯論終結，判決如下：
  主  文
被告應給付原告新臺幣90,374元，及自民國111年5月14日起至清
償日止，按週年利率百分之5計算之利息。
訴訟費用由被告負擔。
本判決得執行。
    事實及理由
壹、程序部分
一、按訴狀送達後，原告不得將原訴變更或追加他訴，但擴張或
    減縮應受判決事項之聲明者，不在此限。民事訴訟法第255
    條第1項第3款定有明文。本件原告起訴聲明第一項原請求：
    「被告應給付原告新臺幣（下同）117,393元，及自起訴狀
    繕本送達翌日起至清償日止，按週年利率百分之5計算之利
    息。」，嗣於民國111年11月22日言詞辯論期日時以言詞更
    正該項聲明為：「被告應給付原告90,374元，及自起訴狀繕
    本送達翌日起至清償日止，按週年利率百分之5計算之利息
    。」（見本院卷第97頁），核屬減縮應受判決事項之聲明，
    依首揭法條規定，並無不合，應予准許。
二、本件被告經合法通知，未於言詞辯論期日到場，核無民事訴
    訟法第386條第1項各款所列情形，爰依原告之聲請，由其一
    造辯論而為判決。
貳、實體部分
一、原告起訴主張：被告於109年5月28日上午8時25分，駕駛車
    牌號碼000-0000號自用小客車，行經臺中市西屯區河南路二
    段與逢大路處，因起駛前未顯示方向燈、注意前後左右有無
    車輛、並讓行進中之車輛先行，而與原告所承保、訴外人廖
    錦綉所有、駕駛之車牌號碼000-0000號自用小客車（下稱系
    爭車輛）發生碰撞（下稱系爭事故），造成系爭車輛受有損
    害，共計支出修復費用117,938元(其中零件費用79,880元、
    工資37,513元)，原告已依保險契約悉數理賠完畢，又系爭
    車輛零件折舊後金額為52,861元，加計上開工資費用後，原
    告依法得請求之金額為90,374元，原告得代位向被告請求賠
    償90,374元，爰依民法第184條第1項前段、第191條之2、第
    196條及保險法第53條第1項前段規定，代位請求被告賠償。
    並聲明：㈠被告應給付原告90,374元，及自起訴狀繕本送達
    翌日起至清償日止，按週年利率百分之5計算之利息。㈡訴訟
    費用由被告負擔。
二、被告未於言詞辯論期日到場，亦未提出書狀為任何答辯或陳
    述。
三、得心證之理由：
  ㈠原告主張之上開事實，業據其提出系爭車輛行照、車損照片
    、臺中市政府警察局道路交通事故初步分析研判表、交通事
    故當事人登記聯單、統一發票、估價單等影本為證（見本院
    卷第21-41頁），並有臺中市政府警察局道路交通事故調查
    卷宗所附道路交通事故現場圖、調查報告表、調查紀錄表、
    當事人酒精測定紀錄表、補充資料表、初步分析研判表、現
    場照片在卷可稽（見本院卷第45-64頁），經核屬實。被告
    經合法通知，未於言詞辯論期日到場，亦未提出書狀為任何
    具體爭執，依前開調查證據之結果，堪認原告上開主張為真
    實。
  ㈡按因故意或過失不法侵害他人之權利者，負損害賠償責任；
    汽車在使用中加損害於他人者，駕駛人應賠償因此所生之損
    害；不法毀損他人之物者，被害人得請求賠償其物因毀損所
    減少之價額；負損害賠償責任者，債權人得請求支付回復原
    狀所必要之費用，以代回復原狀，民法第184條第1項前段、
    第191條之2前段、第196條、第213條第3項分別定有明文。
    又請求賠償物被毀損所減少之價額，得以修復費用為估定標
    準，但以必要者為限（最高法院77年度第9次民事庭會議決
    議參照）。準此，原告今既就系爭車輛支出修復費用，則原
    告依保險法第53條第1項（詳後述）代位向被告請求系爭車
    輛回復原狀所需之修理費用，即屬有理由，但其中以新零件
    更換舊零件（即材料費）之折舊部分非屬必要費用，應予扣
    除。查原告就系爭車輛支出之修復費用共計117,393元（其
    中零件費用79,880元、工資37,513元），有上開統一發票、
    估價單等件影本為佐（見本院卷第27、29、33頁），而依行
    政院所頒「固定資產耐用年數表」及「固定資產折舊率表」
    之規定，小客車耐用年數為5年，依定率遞減法每年折舊千
    分之369，又營利事業所得稅查核準則第95條第6項規定：「
    固定資產提列折舊採用定率遞減法者，以一年為計算單位，
    其使用期間未滿一年者，按實際使用之月數相當於全年之比
    例計算之，不滿一月者，以一月計」，系爭車輛係於108年7
    月出廠，有系爭車輛行車執照可稽（見本院卷第25頁），算
    至109年5月28日系爭事故發生時，實際使用期間11月，則扣
    除依上開方式計算之折舊額後，原告得請求之零件費用為52
    ,861元（詳附表計算式），加上前開工資費用37,513元，則
    系爭車輛之修復必要費用為90,374元（52,861+37,513=90,3
    74）。
  ㈢再按被保險人因保險人應負保險責任之損失發生，而對於第
    三人有損失賠償請求權者，保險人得於給付賠償金額後，代
    位行使被保險人對於第三人之請求權，但其所請求之數額，
    以不逾賠償金額為限，保險法第53條第1項規定甚明。又損
    害賠償祇應填補被害人實際損害，保險人代位被害人請求損
    害賠償時，依保險法第53條第1項規定，如其損害額超過或
    等於保險人已給付之賠償金額，固得就其賠償之範圍，代位
    請求賠償，如其損害額小於保險人已給付之賠償金額，則保
    險人所得代位請求者，應祇以該損害額為限（最高法院65年
    臺上字第2908號判例意旨參照）。查本件原告因承保之系爭
    車輛遭被告過失不法毀損，固已給付賠償金額117,393元予
    被保險人，但因系爭車輛實際得請求賠償之修復金額僅90,3
    74元。從而，原告依保險法第53條第1項規定，代位請求被
    告賠償之範圍，亦僅得以該等損害額為限。
  ㈣末按給付有確定期限者，債務人自期限屆滿時起，負遲延責
    任；給付無確定期限者，債務人於債權人得請求給付時，經
    其催告而未為給付，自受催告時起，負遲延責任；其經債權
    人起訴而送達訴狀，或依督促程式送達支付命令，或為其他
    相類之行為者，與催告有同一之效力，民法第229條第1項、
    第2項定有明文。又遲延之債務，以支付金錢為標的者，債
    權人得請求依法定利率計算之遲延利息；但約定利率較高者
    ，仍從其約定利率；應付利息之債務，其利率未經約定，亦
    無法律可據者，週年利率為百分之5，民法第233條第1項、
    第203條亦有明定。本件原告對被告之侵權行為損害賠償債
    權，核屬無確定期限之給付，自應經原告之催告而未為給付
    ，被告始負遲延責任。準此，原告代位併請求被告自起訴狀
    繕本送達之翌日即111年5月14日起（見本院卷第69頁），按
    年息百分之5計付遲延利息，核無不合。
四、綜上所述，原告依保險法第53條第1項行使代位求償權及侵
    權行為損害賠償請求權，請求被告給付90,374元，及自111
    年5月14日起至清償日止，按年息百分之5計算之利息，為有
    理由，應予准許。
五、本件係依民事訴訟法第427條第1項規定適用簡易訴訟程序，
    所為被告敗訴之判決，依同法第389條第1項第3款規定，法
    院應依職權宣告假執行。
六、訴訟費用負擔之依據：民事訴訟法第78條。
中　　華　　民　　國　　111 　年　　11 　月　　30　　日
                  臺灣臺中地方法院臺中簡易庭
                                  法　官　林秉暉
以上為正本係照原本作成。
如不服本判決，應於送達後20日內，向本院提出上訴狀並表明上
訴理由，如於本判決宣示後送達前提起上訴者，應於判決送達後
20日內補提上訴理由書（須附繕本）。如委任律師提起上訴者，
應一併繳納上訴審裁判費。
中　　華　　民　　國　　111 　年　 11  　月　　30　　日
                                  書記官 巫惠穎
　　　　　　　　　　　　　　　　　
附表：
---------------　　　　　　　　　　　　　　　　　
折舊時間              金額（元以下四捨五入）
第11個月折舊值        79,880×0.369×11/12=27,019
第11個月折舊後價值    79,880-27,019=52,861